最高法院民事判決　　　　　　　　　　　　　　　八十八年度台上字第二○八七號
　　上　訴　人　台灣日光燈股份有限公司
　　法定代理人　嵇國忠
　　訴訟代理人　何朝棟律師
　　被 上訴 人　劉珍珠即平勳商號
右當事人間請求損害賠償事件，上訴人對於中華民國八十七年九月十四日台灣高等法
院高雄分院第二審判決（八十七年度重上字第二七號），提起上訴，本院判決如左：
    主  文
原判決廢棄，發回台灣高等法院高雄分院。
    理  由
本件上訴人之法定代理人已變更為嵇國忠，業經其聲明承受訴訟，核無不合，應予准
許，合先明。
次查上訴人主張：第一審共同被告顏錦自民國七十九年四月十日起至八十五年四月
間止，受伊僱用擔任營業員，負責銷售產品及收取貨款業務。被上訴人於七十九年四
月十日簽立職員保證書，擔保顏錦於伊公司任職期間如有不法行為或虧空公款等情
事，其願負連帶保證責任。顏錦自八十四年底起至八十五年四月間，將其收取之貨
款共計新台幣一千零五十七萬四千四百零二元予以侵吞入己，致伊受損害等情。求為
命被上訴人及顏錦連帶給付伊一千零五十七萬四千四百零二元及加付法定遲延利息
之判決（第一審為上訴人全部勝訴之判決，顏錦對其敗訴部分，未據聲明不服）。
被上訴人則以：伊並未擔任顏錦之職務保證人，系爭保證書非伊簽立；縱認伊為保
證人，惟上訴人於八十年四月二十日寄予伊之對保函載明：如未寄回覆函，視為不願
繼續作保等語，伊既未予回覆，自已解除保證責任等語，資為抗辯。
原審以：上訴人就其主張之事實，固據提出職員保證書、對帳確認單、侵占貨款明細
表、帳款處理明細報告等件為證，被上訴人對於系爭保證書連帶保證人簽章欄所蓋「
平勳商號」及其印文之真正亦不爭執，惟否認系爭保證書係其簽立。查系爭保證書之
內容非由被上訴人親筆所書，業經法務部調查局鑑定無訛，並為上訴人所不爭。參以
顏錦陳稱：系爭保證書係拿給被上訴人之夫簽的，證人顏風調證稱：伊請被上訴人
之夫黃丙騰幫忙對保各等語，足證系爭保證書係黃丙騰受顏風調、顏錦請託，由其
以被上訴人名義簽章。上訴人主張：系爭保證書上被上訴人之印鑑，縱非其親自蓋用
，亦係其授權黃丙騰蓋用云云，為被上訴人所否認，上訴人復不能舉證證明，自不足
採。上訴人又主張：被上訴人應負表見代理授權人之責任云云。惟黃丙騰持用被上訴
人之印章，尚不能執此即認被上訴人有表見之事實。被上訴人於八十年四月間收受上
訴人寄發之對保函，縱可知悉他人以其名義作保，惟此已在該保證書作成後一年，被
上訴人未予回覆，亦不能以其於事後受通知知他人表示為其代理人而不為反對之表示
，即遽令負表見代理之授權人責任。系爭保證書第十條約定：「保證書每年對保一次
，必要時得隨時對保。」，上開對保函載明：「……二茲為辦理定期對保手續，敬請
將左列對保覆函再蓋原章。三對保覆函務請於四月三十日前賜予寄回，若逾期未蒙寄
回，視為不願繼續作保，當請另覓保人，但如未能立即覓妥保人時，仍由台端繼續負
連帶保證責任。」等語。該對保函性質上顯屬上訴人對被上訴人所發是否同意繼續擔
任保證人之要約，被上訴人如寄回對保覆函，即為同意之承諾，否則視為不願繼續作
保，亦即原保證契約即告終止；而在職員另覓保人之短期內，仍由被上訴人負保證責
任，如未能另覓得保人，依誠信原則，上訴人應負再通知被上訴人之義務。被上訴人
未將上開對保覆函寄回上訴人，上訴人曾通知顏錦另覓保人，顏錦雖未另覓得保
人，惟上訴人嗣後均未再與被上訴人接洽，為其所不爭，自應認原保證契約已合意終
止。上訴人既不能證明被上訴人曾授權黃丙騰以其名義為系爭保證，或被上訴人有何
表見事實而應負表見代理授權人之責任，則上訴人依連帶保證及表見代理之法律關係
，請求被上訴人與顏錦連帶給付伊一千零五十七萬四千四百零二元及加付法定遲延
利息，洵非正當，不應准許。爰廢棄第一審所為此部分上訴人勝訴之判決，改判駁回
其該部分之訴。
按契約書內當事人之印章如係真正，而該當事人否認係其本人所蓋或其有授權他人代
蓋時，應由其負舉證責任（本院三十七年上字第八八一六號判例參照）。被上訴人既
承認系爭保證書上所蓋其印章為真正，則就其爭執該印章非其本人或由其授權黃丙騰
蓋用之事實，自應負舉證之責。原審未經被上訴人舉證，徒以上訴人不能證明系爭保
證書係由被上訴人或經其授權黃丙騰蓋章，即遽為上訴人不利之認定，自有未合。次
查上訴人所發對保函既已明白表示：被上訴人逾期未寄回對保覆函，視為不願繼續作
保，但如未能立即覓妥保人時，仍由被上訴人繼續負連帶保證責任等語；則能否僅以
被上訴人未寄回對保覆函，即認系爭保證契約業經雙方合意終止，亦滋疑義。原審就
此未詳加調查審認，遽為上訴人不利之判決，並嫌速斷。上訴論旨，指摘原判決不當
，求予廢棄，非無理由。
據上論結，本件上訴為有理由。依民事訴訟法第四百七十七條第一項、第四百七十八
條第一項，判決如主文。
中      華      民      國    八十八    年      九      月     十六     日
                              最高法院民事第四庭
                                  審判長法官  林  奇  福
                                        法官  許  朝  雄
                                        法官  陳  國  禎
                                        法官  李  彥  文
                                        法官  陳  重  瑜
      右正本證明與原本無異
                                              書  記  官
中      華      民      國    八十八    年      九      月     三十     日
                                                                        Ｔ
